【裁判字號】    98,易,1304
【裁判日期】    981029
【裁判案由】    詐欺等
【裁判全文】
臺灣臺南地方法院刑事判決              98年度易字第1304號
公  訴  人  臺灣臺南地方法院檢察署檢察官
被      告  甲○○
上列被告因詐欺等案件，經檢察官提起公訴（97年度偵字第1060
5號），被告就被訴事實為有罪之陳述，本院裁定進行簡式審判
程序後，判決如下：
    主    文
甲○○行使變造私文書，足以生損害於公眾及他人，處有期徒刑
壹年，減為有期徒刑陸月，如易科罰金，以銀元參佰元即新臺幣
玖佰元折算壹日。
    事  實
一、甲○○因周轉不靈，向丙○○及乙○○借款新台幣130萬元
    ，並將其所有而登記車主為呂啟豪之車牌號碼7967-LU號自
    用小客車（下稱A車）交付丙○○及乙○○為動產質權擔保
    後，竟於民國95年1月12日凌晨零時許後某日，向李浩忠購
    買姓名、年籍均不詳人士所竊自戊○○所有而與A車之廠牌
    、型號相同之車牌號碼ZX-5038號日產牌橙黃色自用小客車
    （下稱B車）（竊盜部分經檢察官為不起訴處分，贓物部分
    則另案追訴），即駕駛B車至臺南縣鹽水鎮不詳地址之汽車
    保養廠內，與該保養廠內姓名、年籍均不詳之技師共同基於
    偽造、變造文書之犯意聯絡，由該技師將B車之車身號碼1TA
    NS50Z002491號磨損變造為A車之車身號碼1TANS50Z000414號
    ，並偽造與A車之車牌號碼7967 -LU號相同號牌2面，致生損
    害於戊○○及公路管理機關對車輛管理之正確性。嗣後甲○○遂向丙○○詐稱欲駕駛A車以尋找買主，丙○○因此陷於
    錯誤而交付之，甲○○取得A車後，乃改以B車偽冒A車，交
    還予丙○○。嗣經警循線查獲，始知上情。
二、案經臺南縣警察局歸仁分局報告臺灣臺南地方法院檢察署檢
    察官偵查起訴。
    理  由
一、本案被告甲○○所犯係死刑、無期徒刑、最輕本刑為3年以
    上有期徒刑以外之罪，亦非屬高等法院管轄之第一審案件，
    其於準備程序程序進行中就被訴事實為有罪之陳述，經法官
    告知簡式審判程序之旨，並聽取公訴人及被告之意見後，由
    合議庭裁定進行簡式審判程序，故不受同法第159條第1項、
    第161條之2、第161條之3、第163條之1及第164條至第170條
    所規定證據能力認定及調查方式之限制，合先敘明。
二、上揭事實，業據被告甲○○於警、偵詢及本院審理時坦承不
    諱，核與告訴人乙○○、丙○○於警詢時提出之書面及陳述
    之情節相符，復有車牌號碼7967-LU號自用小客車（即A 車
    ）汽車買賣合約書、行車執照、汽車新領牌照登記書、進口
    與貨物完稅證明書、認證書(Certificate)影本各1在卷可稽
    ，並有戊○○所有而與A車之廠牌、型號相同之車牌號碼ZX-
    5038號日產牌橙黃色自用小客車（即B車）其中牌照及車身
    號碼被偽造、變造之鑑定在卷可佐（見申起企業有限公司95
    年8月1日申鑑字第95080101號函附鑑定報告、臺南縣警察局
    95年7月19日南縣警鑑字第0952200667號鑑驗通知書及照片
    ，警卷第26至32頁）。是被告上開自白核與事實相符，堪以
    採信；本件事證明確，被告犯行洵堪認定，自應依法論科。
三、按「刑法上偽造、變造文書之主要區別，在於偽造係無制作
    權人不法制作，具有創設性者而言；變造則指無制作權人變
    更他人作成之真正文書，不變更其本質者之謂，汽車引擎號
    碼係汽車製造廠商對該汽車出廠時之標誌，表示製造工廠及
    出廠時間，為表示一定用意之證明，他人不得擅行更改，屬
    於刑法第220條規定以文書論之私文書。」又「失竊車輛之
    引擎號碼，固不乏全部予以偽造者，然亦有僅變造其中部分
    數字者。按將汽車引擎號碼全部塗銷，另行鑄造號碼嵌入引
    擎或粘貼其上，固為偽造，然若僅將其中部分號碼數字，予
    以變動，是否仍為偽造或應論以變造，即非無疑。」90 年
    度台上字第3322號、83年度台上字第3302號分別著有判決可
    參。本件被告囑不知名技師所製作A車之車牌號碼7967-LU
    號相同號牌2面為偽造，而由該技師將B車之車身號碼1TANS5
    0Z002491號磨損變造為A車之車身號碼1TANS50Z000414號，
    則僅為將其中部分數字予以變動，應屬變造。又刑法上之行
    使偽造私文書罪，必須提出偽造之文書，本於該文書之內容
    有所主張，方得成立。被告將B車之車身號碼1TANS50Z00249
    1號磨損變造為A車之車身號碼1TANS50Z000414號，並偽造與
    A車之車牌號碼7967-LU號相同號牌2面後，向丙○○詐稱欲
    駕駛A車以尋找買主，丙○○因此陷於錯誤而交付之，被告
    甲○○取得A車後，旋即改以B車偽冒A車，交還予丙○○，
    應論以刑法第216條之行使偽造特許證及變造私文書罪。
四、新舊法比較說明：本件被告為上開犯行後，94年2月2日修正
    公布之刑法，業於95年7月1日生效施行，而按行為後法律有
    變更者，適用行為時之法律，但行為後之法律有利於行為人
    者，適用最有利於行為人之法律，刑法第2條第1項定有明文
    。
  (一)、【刑法第28條共同正犯之適用】：
      刑法第28條原規定：「2人以上共同『實施』犯罪之行為
      者，皆為共同正犯。」新法修正為：「2人以上共同『實
      行』犯罪之行為者，皆為共同正犯。」將舊法之「實施」
      修正為「實行」。原「實施」之概念，包含陰謀、預備、
      著手及實行等階段之行為，修正後僅共同實行犯罪行為始
      成立共同正犯。是新法共同正犯之範圍已有限縮，排除陰
      謀犯、預備犯之共同正犯。新舊法就共同正犯之範圍既因
      此而有變動，自屬犯罪後法律有變更，而非僅屬純文字修
      正，應有新舊法比較適用之問題。就此而言，修正施行後
      刑法第28條之規定已較修正前之規定限縮共同正犯成立之
      範圍，自以修正施行後之規定有利於被告，而應適用現行
      刑法第28條之規定，論以共同正犯。本件被告與不詳年籍
      之技師共同變造車身號碼及偽造車牌之行為，固應論以共
      同正犯，惟此部分變造行為為事後之行使行為所收吸收，
      而僅論以行使變造私文書一罪，故主文即不贅載共同，併
      此敘明。
  (二)、【刑法第33條第5款罰金刑之適用】：
      被告行為後，刑法關於罰金刑之規定業經修正公布，舊法
      第33條第5款「罰金：1元以上」之規定，修正公布為新法
      第33條第5款「罰金：新臺幣1,000元以上，以百元計算之
      」，新法施行後，應依新法第2條第1項之規定，適用最有
      利於行為人之法律（最高法院95年第8次刑事庭會議決議
      參照）。比較新舊法結果，刑法法定本刑中列有罰金刑者
      ，舊法顯然較有利於行為人，被告本件犯罪關於詐欺得利
      法定罰金刑部分，以行為時之舊法第33條第5款定其罰金
      部分之法定刑，對被告較為有利（最高法院95年5月23日
      第8次刑事庭會議決議，臺灣高等法院暨所屬法院95年法
      律座談會刑事類第1、2號提案研討結論採此見解）。
  (三)、【易科罰金之比較適用－未逾6個月】：
      被告行為後，罰金罰鍰提高標準條例第2條業已刪除，而
      刑法第41條第1項前段易科罰金折算標準，已由舊法之銀
      元100元、200元、300元修正為新臺幣1,000元、2,000元
      、3,000元，屬科刑規範事項之變更，其折算標準為裁判
      時所應諭知，自均有就新舊法規定比較之必要（最高法院
      95年第8次刑事庭會議決議參照），經比較新舊法結果，
      以被告行為時之舊法較為有利於被告，應依刑法第2條第1
      項前段規定，適用修正前刑法第41第1項前段、第2項，廢
      止前罰金罰鍰提高標準條例第2條規定（最高法院95年5月
      23日第8次刑事庭會議決議參照）。
  (四)、【刑法第55條「想像競合犯」修正之法律適用】：刑法第
      55 條（牽連犯部分業經刪除）關於想像競合犯之規定，
      新法增列但書「不得科以較輕罪名所定最輕本刑以下之刑
      」，係科刑之限制，為法理之明文化，非屬法律之變更，
      自無新舊法比較之問題，應適用裁判時法（最高法院95年
      第21次刑事庭決議、95台上字第5833號判決參照）。
  (五)、【刑法第55條牽連犯刪除之法律適用】：
      被告行為後，刑法第55條牽連犯之規定，業經刪除，此規
      定之刪除雖非犯罪構成要件之變更，使被告依行為時法原
      僅成立裁判上一罪，然依裁判時法則應成立數罪，顯已影
      響行為人刑罰之法律效果，使刑罰之實質內容發生變動輕
      重之別，自屬刑法第2條第1項所稱之「法律有變更」，而
      有該條項之適用，即修正前論以裁判上一罪，修正後，論
      以數罪應併罰之，經比較新、舊法結果，自以修正前以一
      罪論之規定較有利於被告（最高法院95年5月23日第8次刑
      事庭會議決議參照）。
  (六)、茲將本件所涉相關法條經分別比較新、舊法之結果，認仍
      應適用行為時法即修正生效施行前刑法較有利於被告，爰
      適用之。
五、核被告所為，係犯刑法第216條、220條第1項、210條、212
    條、339條第2項之行使偽造特許證、變造私文書罪及詐欺得
    利等罪。被告偽造特許證、變造私文書後復持以行使，其偽
    造、變造之低度行為，為行使之高度行為所吸收，均不另論
    罪。又被告持偽造之牌照及變造之車身號碼向丙○○施以詐
    術得利，係以一行為觸犯行使變造私文書及偽造特許證罪，
    應一重之行使變造私文書罪處斷。又被告行使變造私文書為
    方法而詐欺得利，屬觸犯刑法修正前之牽連犯，應依刑法第
    55條規定從一重之行使變造私文書罪處斷。
六、茲審酌被告與被害人間有相當之業務往來，其犯罪之動機、
    目的、手段，所生危害，並其犯罪後坦承犯行等一切情狀，
    量處如主文所示之刑，以資懲儆。又被告犯行係在96年4月
    24日以前為之，且宣告刑在有期徒刑1年6月以下，符合中華
    民國96年罪犯減刑條例第2條第1項之規定，故予以減刑如主
    文所示。又被告減刑後之刑度合於易科罰金之標準，爰依同
    條第9條諭知如易科罰金之折算標準。
據上論斷，應依刑事訴訟法第273條之1第1項、第299條第1項前
段，刑法第2條第1項前段、第339條第2項、第220條第1項、第
216 條、第212條、第210條、修正前第55條、修正前第41條第1
項前段、修正前罰金罰鍰提高標準條例第2條，刑法施行法第1條
之1、中華民國96年罪犯減刑條例第2條第1項第3款、第7條第1項
、第2項、第9條，判決如主文。
本案經檢察官丁○○到庭執行職務
中    華    民    國    98    年    10    月    29    日
                  刑事第一庭    法  官  夏金郎
以上正本證明與原本無異
如不服本判決應於收受本判後10日內向本院提出上訴書狀，並應
敘述具體理由。其未敘述上訴理由者，應於上訴期間屆滿後20日
內向本院補提理由書狀（均須按他造當事人之人數附繕本）「切
勿逕送上級法院」。
                                書記官  田富蓉
中    華    民    國    98    年    10    月    29    日
論罪法條：
中華民國刑法第216條（行使偽造變造或登載不實之文書罪）
行使第 210 條至第 215 條之文書者，依偽造、變造文書或登載
不實事項或使登載不實事項之規定處斷。
中華民國刑法第210條（偽造變造私文書罪）
偽造、變造私文書，足以生損害於公眾或他人者，處5年以下有
期徒刑。


司法院資訊處製作；財團法人民間司法改革基金會備份。
